【裁判字號】    92,上訴,1177
【裁判日期】    920724
【裁判案由】    誣告
【裁判全文】
臺灣高等法院高雄分院刑事判決          九十二年度上訴字第一一七七號
    上  訴  人
    即  自訴人  乙○○
    被      告  甲○○
右上訴人因被告誣告案件，不服臺灣高雄地方法院九十二年度自字第一六八號中華民
國九十二年五月廿一日第一審判決，提起上訴，本院判決如左：
      主      文
上訴駁回。
      理      由
一、自訴意旨略以：被告甲○○於原審九十一年度自字第一九○號恐嚇案件，明知自
    訴人並無誣告被告，而被告甲○○竟於民國九十一年五月八日提出反訴自訴人誣
    告，今核被告甲○○所提前揭反訴所載：反訴，乙○○犯罪，並到庭繪聲繪影，
    堅持其未書寫及寄送該白包恐嚇等信件，堅指受害歷歷等情，堅指自訴人誣告被
    告，業經原審審理在案，而被告甲○○根本並非出於誤會或傳聞而告訴至明，因
    認被告所為已涉犯刑法第一百六十九條之誣告罪嫌。
二、按犯罪事實應依證據認定之，無證據不得推定其犯罪事實；又不能證明被告犯罪
    者，應諭知無罪之判決；刑事訴訟法第一百五十四條、第三百零一條第一項分別
    定有明文。又犯罪事實之認定，應憑真實之證據，倘證據是否真實尚欠明確，自
    難以擬制推測之方法，為其判斷之基礎；而認定犯罪事實之證據係指足以認定被
    告確有犯罪行為之積極證據而言，該項證據自須適合於被告犯罪事實之認定，始
    得採為斷罪資料（參照最高法院五十三年臺上字第六五六號、二十九年上字第三
    一○五號判例）。
    判例），又自訴人與被告係處於對立地位，其提起自訴，係以使被告受刑事訴追
    為目的，是其指訴是否與事實相符？仍應調查其他證據以資審認（參照最高法院
    八十年度臺上字第四一四四號判決要旨）；再者，誣告罪之成立，須其申告內容
    完全出於憑空捏造，若所告尚非全然無因，衹因缺乏積極證明致被誣告人不受訴
    追處罰者尚難遽以誣告論罪；誣告罪之成立，以告訴人所訴被訴人之事實必須完
    全出於虛構為要件，若有出於誤會或懷疑有此事實而為申告，以致不能證明其所
    訴之事實為真實，縱被訴人不負刑責，而告訴人本缺乏誣告之故意，亦難成立誣
    告罪名；誣告罪之成立，以意圖他人受刑事處分虛構事實而向該管公務員申告為
    其要件，故其所訴事實，雖不能證明係屬實在，而在積極方面尚無證據證明其確
    係故意虛構者，仍不能遽以誣告罪論處（參照最高法院四十三年臺上字第二五一
    號、四十四年臺上字第八九二號、四十六年臺上字第九二七號判例）。
三、本件自訴人乙○○認被告甲○○涉犯誣告罪嫌，無非係以被告於原審前開九十一
    年度自字第一九○號恐嚇案件中，明知自訴人並無誣告被告，而仍提起反訴自訴
    人誣告，並提出原審上開刑事判決、被告甲○○所提出之刑事反訴狀影本各一份
    為其論據。訊據被告甲○○固不否認曾在上開案件中對自訴人乙○○提出誣告反
    訴之事實，惟堅決否認有誣告之犯行，辯稱：伊沒有誣告，因為之前的信件和伊
    一點關係都沒有，乙○○應該要有證據，才能告伊，但他沒有證據就告伊，伊才
    告他誣告，是他使用偽造的證據來告伊等語。
四、經查：
（一）本件被告於上開本院九十一年度自字第一九○號恐嚇案件，主要係以自訴人於
      該案件中自訴被告於九十一年二月間連續郵寄內裝    予自訴人，恐嚇自訴人
      之事實係屬虛構，並捏造憑空誣告，被告始於該案審理時提起反訴自訴人誣告
      乙事，已經被告及自訴人二人陳明在卷，並有上開案件中被告所提出之刑事反
      訴狀一紙附卷可稽（刑事卷第五頁至第七頁），復經本院調閱上開刑事卷宗核
      閱屬實，自堪信為真實。
（二）雖自訴人指稱被告有明知自訴人並無誣告之情事，而仍反訴誣告自訴人之行為
      ，惟上開自訴人自訴被告恐嚇案件，於該案審理期間，已經承辦法官分別以：
      １、向台灣台灣南區郵證管理局函查上開自訴人所提出之恐嚇信件之郵寄區域
      及寄件人資料，其結果係無法查明寄件人相關資料，有台灣南區郵證管理局九
      十一年十月九日支九一字第三七二○○三○二○號函一紙附卷可參。２、將自
      訴人所提出之恐嚇信件三封、被告甲○○提出之反訴狀原本及當庭書寫之「乙
      ○○收」、「高雄郵政61之20號」之收件人資料送請法務部調查局鑑定筆跡，
      結果係認為恐嚇信函之信封上字跡與被告之反訴狀上字跡不符，而被告反訴狀
      上字跡與其當庭書寫之字跡相符，有法務部調查局九十二年一月二十日調科貳
      字第○九一○○八九六七九○號函一紙附卷可憑。３、將上開未拆封之信件三
      封及被告甲○○之指紋登記卡送請內政部刑事警察局鑑驗，因未在信封內之冥
      紙、衛生紙發現指紋，致無法比對，有該局九十一年九月十一日刑鑑字第○九
      一○二三一三七五號函一紙存卷可佐等證據方法，調查無自訴人所稱被告寄發
      恐嚇信件之情事，始判決被告無罪等情，有上開刑事判決書一紙在卷可稽（見
      原審卷第八頁），審核之該案件承辦法官前開調查證據之方法，已甚詳細，卻
      仍無法認定被告確有自訴人所述之恐嚇情事，實無法僅憑自訴人自己主觀之認
      定即謂被告有明知自訴人並無誣告之情事，而仍提出反訴誣告之犯行。則被告
      於自訴人提出上開恐嚇自訴案件後，於該案審理中，因而認自訴人所指述之事
      實並非真實，而向原審提起自訴人誣告之反訴，僅係據以行使法律上所賦予之
      權利而己，誠難認被告所為即有誣告之故意。
（三）至自訴人雖另提出應傳喚法務部調查局及刑事警察局鑑定人員到場詢問，以明
      是否被告有為上開恐嚇犯行，然如前所述，上開案件已經承辦法官依上開證據
      方法詳為調查，而鑑定人之意見亦已充分而明白地表示於前開函文中，核再無
      傳訊之必要，併此明。
五、綜上所述，被告所辯上情，經調查結果，尚嫌採信。此外，復查無其他確切之證
    據足證被告有誣告犯罪，依前開判例之意旨，應認不能證明被告犯罪。則原審所
    為被告無罪之諭知，尚無不當。自訴人上訴意旨，仍執陳詞，指摘原判決不當，
    為無理由，應予駁回。
據上論斷，應依刑事訴訟法第三百六十八條，判決如主文。
中    華    民    國     九十二     年       七       月     二十四     日
                              臺灣高等法院高雄分院刑事第三庭
                                  審判長法官  周賢銳
                                        法官  黃建榮
                                        法官  謝宏宗
右正本證明與原本無異。
自訴人如不服本判決應於收受本判決後十日內向本院提出上訴書狀，其未述上訴理
由者，並得於提起上訴後十日內向本院補提理由書狀（均須按他造當事人之人數附繕
本)「切勿逕送上級法院」。
                                      書記官  賴梅琴
中    華    民    國     九十二     年       七       月     二十五     日
                                                                    Ａ


司法院資訊處製作；財團法人民間司法改革基金會備份。
